臺灣桃園地方法院刑事判決　　　　　　　　　　　　　九十三年度簡上字第六一號
　　上　訴　人　臺灣桃園地方法院檢察署檢察官
　　被　　　告　乙○○
右列被告因違反商業會計法等案件，不服本院中壢簡易庭九十二年度壢簡字第一七九
０號，中華民國九十二年十二月二十三日第一審簡易判決（聲請簡易判決處刑案號：
九十一年度偵字第二０七四二號），提起上訴，本院合議庭判決如左：
    主  文
上訴駁回。
    事實及理由
一、本案經本院審理結果，除補充被告乙○○利用不知情之會計人員，虛偽填寫龍濬
    有限公司（下稱龍濬公司）之銷貨收入，而製作不實之會計憑證並計入帳冊，為
    間接正犯外，認第一審判決認事用法及量刑均無不當，應予維持，並引用第一審
    判決書記載之事實、證據及理由（如附件）。
二、（一）上訴意旨以：被告乙○○為龍濬公司之實際負責人，與告訴人甲○○約定
    由其負責龍濬公司資產及費用等一切出資，被告則負責經營龍濬公司，該公司經
    營所得則匯入告訴人所有之花蓮新秀地區農會帳戶，被告竟未依約處理，已屬違
    背委任契約，核與背信罪構成要件相符。且被告前因違反商業會計法案件，遭判
    刑有期徒刑五月，併科罰金新台幣（下同）五萬元確定，再犯本案，原審僅量處
    有期徒刑六月，尚嫌太輕等語。
    （二）經查：
    １、(1)按「犯罪事實應依證據認定之，無證據不得認定其犯罪事實」，刑事訴訟
        法第一百五十四條第二項定有明文。又認定不利於被告之事實，須依積極證
        據，苟積極證據不足為不利於被告之認定時，即應為有利被告之認定，更不
        必有何有利之證據，最高法院著有三十年上字第八一六號判例可資參照。次
        按刑法第三百四十二條之背信罪，係以為他人處理事務，意圖為自己或第三
        人不法之利益，或損害本人之利益，而為違背其任務之行為，致生損害於本
        人之財產或其他利益為其構成要件。故背信罪之成立，以處理他人事務之人
        ，有圖自已或第三人得不法利益，或圖加損害於本人之意思，而故為違背其
        任務之行為為要件。
        (2)查被告為龍濬公司業務經理，負責該公司所有業務處理，並向公司每月領
        取薪資等情，業據被告於本院審理時陳明在卷（見九十三年四月六日筆錄）
        ，則被告係受僱於龍濬公司，與甲○○間並無直接委任及受任關係，對甲○
        ○並無背信可言。另本件縱認被告為龍濬公司之業務經理，受公司委任負責
        處理業務經營工作。然被告是否應負背信罪責，仍須視其有無圖自己或第三
        人得不法利益，或圖加損害於本人意思，而故意為違背任務之行為。而依檢
        察官委請徐啟學會計師查核龍濬公司帳冊資料結果，認：「‧‧‧銷貨收入
        及其營業稅係依所提供傳票，未附任何其他相關單據，但經核對統一發票存
        根聯相符。成本及損費等支出均以現金支出編製傳票。收支表銷貨收入合計
        四六、一三九、七五二元均與八十九年及九十年之稅務申報營利事業所得稅
        申報資料及八十九年全年九十年全年、九十一年一月至六月之營業稅申報銷
        售額完全相符，而支出部分則與所得稅申報資料之成本、費用及購置固定資
        產資料不一致，及依所得提供資料繳納各期（二個月一期）之營業稅之實際
        繳納日期有八期與傳票支付日期不符，且有逾期繳納之滯納金、滯納利息共
        計一六九、七八九元未編製傳票，收支表之付現數亦不包含該金額在內。‧
        ‧‧」等情，有龍濬公司之查核報告書在卷足佐。惟此亦僅能證明被告有上
        述違反商業會計法犯行。復酌以證人即龍濬公司員工胡維德於偵查中亦證稱
        ：從開廠開始，龍濬公司營運狀況一直不佳，被柏興倒了二百七十萬元，欣
        利（誤載新立）倒了一百五十多萬元，其餘有一些現金折讓及貼現等語（見
        偵卷第一六六頁反面至第一六七頁），益見龍濬公司係因營運狀況不佳，始
        未獲利。則本件並無證據，足認被告有何有圖自己或第三人得不法利益，或
        圖加損害於本人意思，而故意為違背任務之行為，自無從科以背信罪責。
    ２、雖告訴人以本院簡易庭對被告所量處有期徒刑六月，併科罰金十五萬元之刑
        度過輕，而請求檢察官提起本件上訴。然按法官於有罪判決中，究應如何量
        處罪刑，為實體法賦予審理法官裁量之刑罰權事項，法官行使此項裁量權，
        自得依據個案情節，參諸刑法第五十七條所定各款犯罪情狀之規定，於該法
        定刑度範圍內，基於合義務性之裁量，量處被告罪刑；質言之，法官為此量
        刑之裁量權時，除不得逾越法定刑或法定要件外，尚應符合法規範之體系及
        目的，遵守一般有效之經驗及論理法則等法原則，亦即應兼顧裁量之外部及
        內部性，如非顯然有裁量逾越或裁量濫用之違法情事，自不得任意指摘為違
        法，此亦為最高法院歷年多起判例所宣示之原則（參見最高法院八十年台非
        字第四七三號判例、七十五年台上字第七０三三號判例、七十二年台上字第
        六六九六號判例、七十二年台上字第三六四七號判例等）。且量刑乃憲法所
        保障法官獨立審判之核心，法院行使此項裁量權，亦非得以任意或自由為之
        ，仍應受一般法律原理原則之拘束，即仍須符合法律授權之目的、法律秩序
        之理念、國民法律感情及一般合法有效之慣例等規範，尤其應遵守比例原則
        及平等原則之意旨，否則即可能構成裁量濫用之違法（另參見最高法院八十
        六年度台上字第七六五五號判決）。亦即如非有裁量逾越或裁量濫用之明顯
        違法情事，自不得擅加指摘其違法或不當，即使上級法院對下級法院裁量權
        之審查，亦應同此標準，此不僅在保障法官不受任何制度外之不當干涉，更
        保障法官不受制度內的異質干涉，此方符憲法第八十條所宣示獨立審判之真
        義，附此敘明。
三、綜上原審以被告所為犯行，事證已臻明確，並審酌其犯罪動機、目的、手段、所
    生之危害及犯後之態度等一切情狀，並認被告基於業務上所應作成之文書，本質
    上即屬刑法第二百十五條之文書，又係商業會計法第十五條第一款所規定之會計
    憑證。而刑法第二百十五條之從事業務之人登載不實事項於業務上文書罪，與商
    業會計法第七十一條第一款之商業負責人，以明知為不實之事項而填製會計憑證
    罪，皆規範處罰同一之登載不實行為，應屬法規競合，後者為前者之特別規定，
    依特別法優於普通法之原則，應優先適用商業會計法第七十一條第一款之罪論處
    （最高法院九十二年台上字第七二五號判決意旨參照）。援引商業會計法第七十
    一條第一款，刑法第十一條前段、第四十一條第一項前段、第四十二條第二項，
    罰金罰鍰提高標準條例第二條，現行法規所定貨幣單位折算新台幣條例第二條，
    對之判處有期徒刑六月，併科罰金新台幣十五萬元，有期徒刑如易科罰金，罰金
    如易服勞役，均以三百元（即新台幣九百元）折算一日。其認事用法具無違誤之
    處，量刑亦屬妥適，應予維持。上訴意旨，仍執陳詞，任意指摘原審判決不當，
    為無理由，應予駁回。
據上論斷，應依刑事訴訟法第四百五十五條之一第三項、第三百六十八條，判決如主
文。
本案經檢察官何祖舜到庭執行職務。
中      華      民      國    九十三    年      四      月     二十     日
                              臺灣桃園地方法院刑事第五庭
                                  審判長法  官  潘政宏
                法  官  許泰誠
                                        法  官  邱滋杉
右正本證明與原本無異。
不得上訴。
                                        書記官  高文靜
中      華      民      國    九十三    年      四       月    二十     日
附本件論罪科刑依據之法條：
商業會計法第七十一條
商業負責人、主辦及經辦會計人員或依法受託代他人處理會計事務之人員有左列情事
之一者，處五年以下有期徒刑、拘役或科或併科新台幣十五萬元以下罰金：
一  以明知為不實之事項，而填製會計憑證或記入帳冊者。
二  故意使應保存之會計憑證、帳簿報表滅失毀損者。
三  意圖不法之利益而偽造、變造會計憑證、帳簿報表內容或撕毀其頁數
    者。
四  故意遺漏會計事項不為記錄，致使財務報表發生不實之結果者。
五  其他利用不正當方法，致使會計事項或財務報表發生不實之結果者。
